最高法院刑事判決　　　　　　　　　　　　　　　八十七年度台上字第二三一一號
　　上　訴　人　丙○○
　　　　　　　　甲○○
　　　　　　　　乙○○
　　　　　　　　丁○○
右上訴人等因盜匪案件，不服台灣高等法院高雄分院中華民國八十七年四月二十三日
第二審更審判決（八十六年度上更(一)字第四五二號，起訴案號：台灣高雄地方法院檢
察署八十五年度偵字第二五六八七號），提起上訴，本院判決如左：
    主  文
原判決撤銷，發回台灣高等法院高雄分院。
    理  由
本件原判決撤銷第一審不當之判決，改判論處上訴人丙○○強劫而故意殺人未遂；上
訴人乙○○、甲○○、丁○○共同意圖為自己不法（贅載「之」字）所有，以強暴致
使不能抗拒而取（丁○○部分贅載「代」字）他人之物未遂罪刑，固非無見。
惟查(一)原判決事實欄認定上訴人乙○○、甲○○及丁○○三人因缺錢花用，甲○○於
民國八十五年十月中旬某日，先向相識之丁○○提議強劫，嗣丁○○提議以其以前有
生意往來，住在高雄縣鳳山市○○街一一二巷二十二號之金飾加工業者王孝萍為對象
。並於八十五年十月二十二日左右，邀來亦有強劫之意之乙○○謀議，乙○○、甲○
○、丁○○三人遂基於共同意圖為自己不法所有之犯意聯絡，數次前往勘查地形、並
研擬路線、王孝萍出門時間、及王孝萍帶貨情形，嗣於八十五年十月二十八日晚上，
再由乙○○聯絡有共同強劫財物犯意之丙○○至高雄市○○路會合，乙○○、甲○○
、丁○○、丙○○四人於翌日上午九時許，在鳳山市○○街紫竹寺前，共同基於強劫
財物犯意聯絡，分配工作。然理由內採用之證據，即丙○○於警訊中供稱：「（何人
提議強盜金飾案件）是由甲○○提議」、「約於八十五年十月二十二日左右，先由甲
○○向丁○○提議作案，然後丁○○再聯絡乙○○，而再由乙○○邀我共同作案，有
關下手目標、路線、交通工具均由甲○○策劃為主。」（見警卷一頁背面）；及甲○
○於警訊中供稱：「我先提議，經丁○○同意下，再經丁○○找來乙○○、丙○○等
共同商議妥當後進行這次盜匪案」（見警卷六頁背面），核與待證事實，非盡相符，
難謂無理由矛盾之違法。(二)被害人之指訴，係以使被告受刑事訴追為目的，是其陳述
是否與事實相符，仍應調查其他證據以資審認。被害人王孝萍於偵審中雖指訴上訴人
丙○○基於殺人犯意，持刀猛砍其頭臉等部位，因其閃躲及以手抵擋，始未被砍中頭
臉等致命部位，然為丙○○所否認。且證人蔡姍華於警訊及偵審中並未為該項證述（
見高雄縣警察局鳳山分局卷十四、十五頁、二五六八七號偵查卷六十四頁、一審卷六
十二頁背面、原審上訴字卷九十三頁背面、九十四頁、上更(一)字卷一○一頁正背面）
。而卷附驗傷診斷書所載被害人受傷情形為(一)左手背、皮膚撕裂傷約五公分長合併肌
腱斷裂。(二)右手虎口裂傷約三公分長。(三)右上臂擦劃傷約五公分長。(四)左肩割裂傷約
八公分長。(五)左肩擦劃傷約十及十公分長。(六)背部擦劃傷約七及五公分長（見上開偵
查卷七十七頁），亦不足證明被害人該項指訴，與事實相符。是丙○○究竟有無基於
殺人犯意，持刀砍殺被害人頭臉要害部位，仍應調查其他證據以資審認。(三)原判決認
定上訴人乙○○、丙○○知情而收受甲○○竊得之ＸＱＦ－○七二號機車騎用。然對
甲○○、丁○○於第一審供稱：丙○○、乙○○不知該車係贓車等語（見一審卷七十
四頁背面、七十五頁、一一三頁背面），何以不足採，未見說明，自屬理由不備。(四)
按以自己共同犯罪之意思，事先同謀，而由其中一部分人實施犯罪之行為者，亦為共
同正犯。上訴人甲○○於第一審供稱：「我向丁○○說，先偷一台機車去行搶，才不
會讓人辨認出來」（見一審卷一一三頁背面），是否意指上訴人甲○○、丁○○事先
有同謀竊車情形，原審未予調查，遽認丁○○僅係犯刑法第三百四十九條第一項之收
受贓物罪，尚嫌速斷，殊有應於審判期日調查之證據未予調查之違法。以上或為上訴
意旨所指摘，或為本院得依職權調查之事項，應認仍有發回更審之原因，至原判決不
另諭知無罪部分，基於審判不可分原則，應併發回。
據上論結，應依刑事訴訟法第三百九十七條、第四百零一條，判決如主文。
中      華      民      國    八十七    年      七      月      二      日
                              最高法院刑事第九庭
                                  審判長法官  謝  家  鶴
                                        法官  羅  一  宇
                                        法官  陳  世  淙
                                        法官  劉  介  民
                                        法官  呂  潮  澤
      右正本證明與原本無異
                                              書  記  官
中      華      民      國    八十七    年      七      月      四      日
